臺灣臺南地方法院民事裁定
                                  109年度家調裁字第115號
聲  請  人  張ＯＯ  

            張ＯＯ  

            張ＯＯ  

            張ＯＯ  

共同代理人  陳寶華律師
相  對  人  張清德  



關  係  人  江瑞蓮  
上列當事人間請求減輕或免除扶養義務事件，本院裁定如下：
    主      文
⒈聲請人丁○○、丙○○、戊○○、己○○對於相對人乙○○之扶養義務，
  均應予免除。
⒉程序費用新台幣2,000元由相對人負擔。
    事實及理由
一、本件聲請減輕或免除扶養義務事件，為兩造不得處分之事項
    ，然聲請人四人主張對於相對人有免除扶養義務之事實存在
    ，為相對人所不爭執，兩造復依據家事事件法第33條第1項
    ，合意聲請法院為裁定，此有民國109年9月3日合意程序筆
    錄在卷可稽，本院自應依前揭規定為裁定。
二、按直系血親相互間，互負扶養之義務，民法第1114條第1款
    固有明文。惟按受扶養權利者有下列情形之一，由負扶養義
    務者負擔扶養義務顯失公平，負扶養義務者得請求法院減輕
    其扶養義務：對負扶養義務者、其配偶或直系血親故意為
    虐待、重大侮辱或其他身體、精神上之不法侵害行為。對
    負扶養義務者無正當理由未盡扶養義務。受扶養權利者對負
    扶養義務者有前項各款行為之一，且情節重大者，法院得免
    除其扶養義務。民法第1118條之1第1項、第2項亦有明文
三、本件聲請意旨略以：
  ㈠相對人為聲請人四人之父親。相對人一直工作不穩定，並未
    支付家用，均由聲請人母親一人獨力張羅，且約於85年間，
    聲請人丁○○約11歲、丙○○約10歲、己○○約9歲、戊○○約7歲，
    均亟需雙親扶養教育之際，相對人在外結識異性女子，竟離
    家與外遇對象同居，此後未再返家至今，棄聲請人等不聞不
    問，直至109年6月間，聲請人等接獲台灣基督教長老教會新
    樓醫療財團法人麻豆新樓醫院函，始得知相對人現狀。
  ㈡又聲請人丁○○、丙○○年幼與相對人同住期間，曾遭相對人多
    次強制猥褻或性騷擾等不法侵害，心靈受重創嚴重，至今難
    以平復。及聲請人等係由母親獨力扶養長大，相對人從未負
    擔保護教養責任，彼此形同陌路，足認相對人對聲請人等人
    均無正當理由未盡扶養義務，且情節重大，由聲請人等人負
    擔相對人之扶養義務顯失公平，為此，聲請聲請人四人對於
    相對人之扶養義務予以免除或減輕等語。
四、經查：
  ㈠聲請人等主張兩造為父子、父女關係乙節，業據提出戶籍謄
    本為憑，可信聲請人等對於相對人負有法定扶養義務。又經
    調查，相對人名下財產僅有剩餘殘值之汽車，另每月領有勞
    退年金6,669元，但居住於養護中心每月所需費用介於3萬元
    至6萬元不等，及其需仰賴輪椅及第三人協助才能行動，已
    無工作能力，有查詢資料附卷可參，是相對人之財產顯不足
    維持生活所需，而有受聲請人等扶養之需要，亦可認定。
  ㈡聲請人主張相對人於聲請人丁○○、丙○○就讀國小之際，趁伊
    等洗澡之際，常以上廁所為藉口強行進入浴室看伊洗澡。相
    對人偶而回住處，亦會在伊睡覺時上下其手，把伊上衣拉至
    脖子處，褲子及內褲脫至大腿處。後來伊發現後便加裝暗鎖
    ，相對人也會破壞，後來相對人另案觸犯性侵害案件遭判緩
    刑，才有所收斂乙節，未據相對人有所反駁或否認，關係人
    甲○○並到庭陳稱：親眼目睹相對人對女兒有猥褻動作，小孩
    子很害怕相對人，房間都加裝暗鎖等語。可認聲請人二人主
    張相對人逾其等幼年有猥褻及性騷擾之行為屬實。
　㈢其餘聲請人主張自幼由母親即關係人甲○○單獨照顧扶養長大
    ，相對人並無工作收入，且有賭博的習性。於85年間在外結
    識異性女子，更是在外與女子同居，未再返家，相對人對聲
    請人等不聞不問，只有在聲請人等辦理助學貸款需要相對人
    簽名才會出現，但告知無法給予生活費用等情，亦為相對人
    所不爭執，兩造及關係人甲○○並於調解期日就下列事實，製
    作合意程序筆錄在案：
　⒈相對人自聲請人等四人出生後，即未照顧、扶養聲請人等四
    人。
  ⒉相對人無正當理由未盡扶養義務且情節重大。
  ⒊聲請人丁○○（家庭主婦、無收入、已婚育1子）、聲請人丙○○
    （從事臨時人員工作、月收入基本工資、已婚育2子）、聲
    請人戊○○（已婚、從事工程人員，月收入大約3萬元）、聲
    請人己○○（已婚、職務代理人任職至今年10月26日、月收入
    大約3萬元、育有1子1女），需負擔家計，皆無餘力支付相
    對人生活所需之相關費用。
  ㈣再經本院訊問相對人過往於家庭中生活情形，關係人甲○○到
    庭陳稱：73年結婚，74年就生下老大，75年生下老二，76年
    生下老三，78生下老四。因為要照顧小孩，所以平常都是拿
    家庭代工回來做。住的地方是租的，有公公，但是公公都跟
    大伯住，沒有跟我們住。相對人會賭博，都沒有給我生活費
    用，他都說沒有工作，他說小孩是我生的，我自己養，小孩
    子從國小就開始工作。我一天兼多份工作，有當清潔工，到
    市場賣飲料，小孩子假日的話也會幫忙。相對人沒有跟我們
    住，小孩子高中的時候我也沒有錢讓他們就學，需要辦貸款
    的時候是拜託相對人的姊妹找相對人出來，但是相對人還拒
    絕擔任保證人，要求小孩子下跪他才願意。相對人之前就是
    因為好賭被他父親趕出來，85年的時候離家，外面有女人，
    之後就沒有再跟我們往來。…我曾經聽公公說相對人涉嫌對
    別的女孩子性侵害，賠償對方16萬元，錢是我公公拿出來的
    。相對人也有在外面欠錢，曾經也有人向我催討。還有到加
    油站加霸王油。相對人有交好幾個女朋友，對外還跟人家說
    沒有結婚。他從來都沒有拿錢給我等語（見本院109年11月1
    0日訊問筆錄）在卷。相對人對於關係人陳述其過往行徑，
    亦沉默未予否認，僅陳稱沒什麼話要說的，我現在沒有工作
    等語，是相對人過往疏於照顧家庭，對於聲請人等未盡扶養
    義務之事實，亦可認定。
  ㈤綜上調查，相對人於聲請人丁○○、丙○○幼年時，對其等為強
    制猥褻或性騷擾行為，已對二人構成身體上之不法侵害行為
    ；另相對人缺乏家庭責任，未曾給付扶養費或家庭生活費予
    關係人，聲請人四人均由關係人獨力扶養成年，亦可認相對
    人無正當理由對於聲請人戊○○、己○○未盡扶養義務之情節已
    達重大之程度。從而，聲請人四人請求免除對於相對人之扶
    養義務，核與民法第1118條之1第1項、第2項之規定相符，
    為有理由，均應予准許。
五、依家事事件法第33條、第97條，非訟事件法第21條第2項、
    第24條第1項，民事訴訟法第78條，裁定如主文。　
中　　華　　民　　國　　109 　年　　11　　月　　23　　日
                    家事法庭      法　官　許蕙蘭
以上正本係照原本作成。
如對本裁定抗告須於裁定送達後10日內向本院提出抗告狀及其繕
本，並應繳納抗告費新臺幣1,000元。
中　　華　　民　　國　　109 　年　　11　　月　　23　　日
                                  書記官　林書婷